臺灣臺中地方法院刑事判決　　　　　　　　　　　　九十二年度訴緝字第六一五號
　　公　訴　人　臺灣臺中地方法院檢察署檢察官
　　被　　　告　甲○○
右列被告因妨害兵役案件，經檢察官提起公訴（九十二年度偵字第一一六四八號）
，本院判決如左：
    主  文
甲○○無罪。
    理  由
一、公訴意旨略以：被告甲○○係民國七十二年次之役齡男子，原設籍居住台中市○
    ○區○○路二段二三八號七樓，竟意圖避免徵兵處理，於不詳時日遷出上址，無
    故不依規定申報，使台中市北屯區公所所發指定應於九十一年六月十八日、同年
    十月十五日及九十二年四月十日，前往台中市北屯區公所辦理兵籍調查之通知無
    法送達，致未能辦理身家及徵兵調查，因認被告涉有妨害兵役治罪條例第三條第
    五款之妨害兵役罪嫌等語。
二、按犯罪事實應依證據認定之，無證據不得認定犯罪事實，刑事訴訟法第一百五十
    四條第二項定有明文。又妨害兵役治罪條例第三條第五款妨害兵役罪之成立，係
    以意圖避免徵兵處理，而居住處所遷移，無故不申報，致未能接受徵兵處理為其
    要件，此觀之該條款規定自明（按九十一年六月二十六日修正公布前該條款係規
    定意圖避免徵兵處理，而居住處所遷移，無故不申報，致未能辦理身家調查、徵
    兵檢查、抽籤或徵集，即該條款修正前後之構成要件並無差異，僅用語不同）。
    本件訊據被告甲○○堅詞否認妨害兵役犯行，辯稱伊原與伊母親及妹妹設籍台中
    市○○路○段二三八號七樓，因該房屋遭拍賣先隨父母遷至台中市北屯區○○○
    ○街二十號，再遷至台中市○○區○○路四段二十五號居住，戶籍事宜均由父母
    辦理，且伊現為台灣大學三年級學生，大學一年級時曾填寫緩徵申請資料，不知
    未辦妥緩徵手續，事後已補辦緩徵申請，伊無避免徵兵處理之意圖等語。經查被
    告原設籍居住台中市○○區○○路二段二三八號七樓，因遷出上址未依規定申報
    ，使台中市北屯區公所所發指定應於九十一年六月十八日、同年十月十五日及九
    十二年四月十日，前往台中市北屯區公所辦理兵籍調查之通知無法送達，致未能
    辦理徵兵處理等情，固有台中市北屯區七十二年次役男未完成兵籍調查名冊、台
    中市北屯區公所兵役課課員蘇炳文製作之職務送達報告書、台中市北屯區徵兵及
    齡男子兵籍調查通知書、兵籍表、個人基本資料查詢表附卷可稽。然被告自九十
    年九月間起即就讀於台灣大學，現為台灣大學法律系三年級學生，就學期間迄無
    中斷情形，有被告提出之台灣大學學生綜合資料紀錄表、學籍記載表、學生證影
    本、歷年成績表等影本在卷足憑（台灣大學學生綜合資料紀錄表通訊處、台灣大
    學學生學籍記載表寄發成績單繳費通知單地址，亦皆記載為被告現住處之台中市
    北屯區○○路○段二五號）。即台中市北屯區公所所發指定被告應前往辦理徵兵
    調查之時間，被告仍係台灣大學在學學生，原得申請暫緩徵集，事後被告復已補
    辦申請（見卷附台灣大學學生申請暫緩徵集用在學證明書、九十二年緩徵申請名
    冊影本），顯見被告並無避免徵兵處理之意圖，所為與妨害兵役治罪條例第三條
    第五款妨害兵役罪之構成要件尚屬有間，不能令負該罪責。此外又查無其他積極
    證據，足證被告有何妨害兵役犯行，自應為其無罪之諭知。
據上論斷，應依刑事訴訟法第三百零一條第一項，判決如主文。
中      華      民      國      九十三      年    一    月     十三     日
                                臺灣臺中地方法院刑事第八庭
                                  審判長法  官  朱  光  國
                                        法  官  洪  俊  誠
                                        法  官  鍾  堯  航
右正本證明與原本無異。
如不服本判決，應於送達後十日內向本院提出上訴狀（須附繕本），上訴於台灣高等
法院台中分院。
                                        書記官
中      華      民      國      九十三      年    一    月     十三     日
